臺灣高雄地方法院刑事判決　　　　　　　 96年度易字第815號
公　訴　人　臺灣高雄地方法院檢察署檢察官
被　　　告　乙○○
上列被告因竊盜等案件，經檢察官提起公訴（95年度偵字第3201
2 號），本院判決如下：
    主  文
乙○○犯攜帶兇器竊盜罪，處有期徒刑捌月，扣案之鐵剪壹把，
沒收。又犯脫逃罪，處有期徒刑參月。又犯未指定犯人誣告罪，
處有期徒刑參月。應執行有期徒刑壹年，扣案之鐵剪壹把，沒收
。
    事  實
一、乙○○基於意圖為自己不法所有之犯意，於民國95年11月5
    日凌晨3 時20分許，持其所有客觀上對人之生命、身體具有
    危險性而足供兇器使用之鐵剪1 把，騎乘其所有之車牌號碼
    KIB-543 號重型機車（下稱系爭機車），至高雄市○○區○○路207 號「鳳林國小」後方圍牆旁之「台灣電力股份有限
    公司」（下稱台電公司）鳳山區營業處小港區○○段1454地
    號電桿處，以上開鐵剪剪斷而竊取台電公司所有之交連PE電
    纜線共21條（長度合計約6 公尺；價值合計約新台幣571 元
    ），於得手後尚未離開之際，適為高雄市政府警察局小港分
    局大林派出所員警甲○○、柯明泰巡邏至該地查獲，並當場
    扣得其所竊得之電纜線21條及其用以竊取上開電纜線之鐵剪
    1 把；詎乙○○明知其為現行犯，且已經員警甲○○當場逮
    捕，係依法受逮捕之人，竟另基於脫逃之犯意，乘甲○○欲
    對其搜身之際，迅速翻越鳳林國小後方圍牆脫逃，而遺留其
    所有之系爭機車於原地；復乙○○為掩飾其前揭竊盜及脫逃
    犯行，竟另基於未指定犯人誣告之犯意，於翌日（即6 日）
    上午11時15分許，至高雄縣政府警察局林園分局港埔派出所
    ，向員警誣告上開機車已於同年月5 日上午10時50分許，在
    其住處高雄縣林園鄉○○路157 號前失竊。嗣經警依據其遺
    留於現場之系爭機車車牌號碼循線查獲，始查知上情。
三、案經高雄市政府警察局小港分局報請台灣高雄地方法院檢察
    署檢察官偵查起訴。
    理  由
一、證據能力之判斷：
    按被告以外之人於審判外之言詞或書面陳述，除法律有規定
    者外，不得作為證據，刑事訴訟法第159 條第1 項定有明文
    。又被告以外之人於審判外之陳述，雖不符前4 條之規定，
    而經當事人於審判程序同意作為證據，法院審酌該言詞陳述
    或書面陳述作成時之情況，認為適當者，亦得為證據。當事
    人、代理人或辯護人於法院調查證據時，知有第159 條第1
    項不得為證據之情形，而未於言詞辯論終結前聲明異議者，
    視為有前項之同意，刑事訴訟法第159 條之5 亦定有明文。
    關於證人陳振國於警詢中之陳述、證人甲○○於偵查中之陳
    述、台電公司鳳山區營業處95年12月26日鳳山字第9512-022
    6 號函及檢附之電力線路失竊現場調查報告表、贓物認領保
    管單、現場暨扣案物品照片、高雄市政府警察局小港分局現
    場勘察報告暨機車照片、高雄縣警察局車輛失竊證明單、高
    雄縣政府警察局林園分局港埔派出所受理各類案件記錄等證
    據，被告於本院行審判程序時，均明確表示對於證據能力不
    爭執等語（本院卷第22頁參照），且當事人均未於本院審理
    過程中聲明異議，本院審酌前開陳述作成時之情況均屬正常
    ，且與本案相關之待證事實具有關連性，認適當作為證據，
    依前開刑事訴訟法第159 條之5 之規定，認上開證據均具有
    證據能力。
二、事實之認定：
    訊據被告固坦承系爭機車確為其所有，及其曾於95年11月6
    日上午11時15分許，向高雄縣政府警察局林園分局港埔派出
    所員警報案系爭機車失竊之事實，惟矢口否認有何竊盜、脫
    逃及未指定犯人誣告之犯行，辯稱：伊並沒有偷電纜線，案
    發當天伊並未在場，伊機車確實失竊云云。經查：
    (一)被告於95年11月5 日凌晨3 時20分許，持其所有之鐵剪1
      把，騎乘其所有之系爭機車，至高雄市○○區○○路207
      號鳳林國小後方圍牆旁之台電公司鳳山區營業處小港區○○段1454地號電桿處，以上開鐵剪剪斷而竊取台電公司所
      有之交連PE電纜線共21條（長度合計約6 公尺；價值合計
      約新台幣571 元），而於得手後正欲離開之際，適為高雄
      市政府警察局小港分局大林派出所員警甲○○、柯明泰巡
      邏至該地查獲，並當場扣得其所竊得之電纜線21條及其用
      以竊取上開電纜線之鐵剪1 把，又被告經員警甲○○逮捕
      後，乘甲○○欲對其搜身之際，迅速翻越鳳林國小後方圍
      牆逃逸，而遺留其所有之系爭機車於原地等情，業據證人
      甲○○於本院審理中結證稱：伊於95年11月5 日凌晨3 時
      20分許開巡邏車經過高雄市○○路鳳林國小後方圍牆旁，
      發現前方10公尺處有人在剪電纜線，機車就停放在旁邊，
      伊與柯明泰就下車，但到達現場後，僅發現剪斷之電線及
      鐵剪放在機車旁，並未看到任何人，所以伊與柯明泰就四
      處搜尋，後來伊發現被告趴在距離機車約3 公尺遠的地上
      ，用建築用的木板擋著，但伊還是有看到被告的頭及腳，
      伊就叫被告起立，並用手電筒照被告，並叫被告走到鳳林
      國小旁有路燈處準備對被告搜身，在伊準備對被告搜身之
      際，被告就翻牆逃走，伊回去後是以被告所遺留機車之車
      牌號碼查詢機車之所有人，然後再調口卡，發現口卡上的
      人就是伊當場所發現之被告等語明確（本院卷第49至52頁
      參照），核與其於偵查中所結證之情節一致（偵卷第31、
      32 頁 參照），亦與證人即台電公司人員陳振國於警詢中
      所證述之情節相符（警卷第7 、8 頁參照），復有台電公
      司鳳山區營業處95年12月26日鳳山字第9512-0226 號函及
      檢附之電力線路失竊現場調查報告表1 份（偵35、36頁參
      照）、贓物認領保管單1 紙（警卷第12頁參照）及現場暨
      扣案物品照片8 幀（警卷第17至20頁參照）在卷可稽。
    (二)至被告雖以前揭情詞置辯。惟查，被告遺留於現場之系爭
      機車之鑰匙孔並未有任何遭破壞之痕跡乙情，業據證人甲○○於本院審理中結證明確（本院卷第49頁參照），另員
      警於系爭機車外殼及放置於機車上之安全帽上，亦均未查
      獲任何可疑指紋或微物跡證乙情，亦有高雄市政府警察局
      小港分局現場勘察報告1 份暨上開機車照片6 幀附卷可參
      （本院卷第60至63頁參照），已足見被告辯稱：其所有之
      上開機車遭竊云云，是否確屬實情，已非無疑。又被告於
      上揭時、地行竊而為員警甲○○發現時，被告係先趴於地
      面，嗣甲○○要被告起立，渠等二人即面對面站立僅相距
      約1 至1.5 公尺，是時甲○○曾以手電筒直接照射被告之
      臉部，繼甲○○欲對被告進行搜身時，二人係站立於路燈
      下，故光線明亮等情，業據證人甲○○於本院審理中結證
      稱：伊發現被告時，被告趴在地上，伊叫被告起立，伊當
      時跟被告面對面，相距約1 至1.5 公尺，伊當時有用手電
      筒照被告臉的正面，所以伊可以很清楚看到那個人就是在
      庭的被告，後來伊叫被告到鳳林國小旁路燈下準備搜身，
      被告亦有走到圍牆旁的路燈下，因為路燈下光線很亮，所
      以伊這時候也有清楚看到該人就是在庭被告，當時被告並
      沒有戴安全帽或口罩等語詳確（本院卷第49至51頁參照）
      ，顯見證人甲○○雖係於凌晨時分查獲被告，然因其與被
      告所站立之位置甚為接近，且其曾以手電筒直接照射被告
      臉部，復其欲對被告進行搜身之際，其與被告皆站立於路
      燈下，該處光線充足，足見證人甲○○尚無因清晨光線不
      佳而有可能誤認被告之虞，況證人甲○○於本院審理中結
      證稱：伊身高約175 公分，竊取電纜線之人比伊還要高等
      語（本院卷第52頁參照），與被告於本院審理中自承：伊
      身高約180 公分等語相符（本院卷第71頁參照），益證證
      人甲○○於上揭時、地確無誤認被告。復參以證人甲○○
      與被告素無相識，被告亦未曾提及證人與其有何仇隙嫌怨
      ，而證人甲○○年齡為40歲，係具有相當生活閱歷之成年
      人，亦無任何智能或精神障礙之情事，其既於偵查及本院
      審理中經告知具結之義務及偽證之處罰後具結作證，應知
      悉於偵查及本院審理中倘為不實證述，當受偽證罪之處罰
      ，衡情證人甲○○於偵查及本院審理中當無甘受偽證罪之
      處罰而故為虛偽不實陳述以誣陷被告入罪之理。從而，證
      人甲○○所述上開各節，均應堪值採信確屬實情。至證人
      即被告之父親丙○○於本院審理中雖證述：伊與被告及孫
      女同住，被告於95年11月4 日下班後就沒有出門，因為伊
      腳骨折會痛，晚上無法熟睡，所以伊知道被告並沒有出門
      等語（本院卷第46、47頁參照），然其於本院審理中亦結
      證稱：伊自己住一房間，被告與其孫女住另一房間等語（
      本院卷第45頁參照），則本件案發時點既為凌晨時分，復
      證人丙○○亦非與被告住於同一房間，其是否確實知悉而
      能證明被告於本件案發時點並未外出一節，實非無疑，況
      證人丙○○為被告之父親，其前揭證述亦有偏頗之虞，並
      與證人甲○○證述之事實不相符合，即難據以逕為有利被
      告之認定。準此，被告前揭竊盜及脫逃之犯行，均應堪以
      認定。
    (三)再被告於95年11月6 日上午11時15分許，確曾至高雄縣政
      府警察局林園分局港埔派出所，向員警報案其所有之系爭
      機車，已於同年月5 日上午10時50分許在其住處高雄縣林
      園鄉○○路157 號前失竊等情，業據被告於本院審理中自
      承不諱（本院卷第22頁參照），並有高雄縣警察局車輛失
      竊證明單1 紙（警卷第16頁參照）及高雄縣政府警察局林
      園分局港埔派出所受理各類案件記錄各1 紙在卷可參（警
      卷第16頁、偵卷第37頁參照）。則被告既係因於上揭時、
      地行竊為警查獲，繼於員警逮捕搜身之際趁隙脫逃，始將
      系爭機車遺留於原地，已如前述，顯見被告確實知悉系爭
      機車並未遺失，是以被告為掩飾其前揭竊盜及脫逃犯行，
      復於翌日至警局謊報系爭機車失竊，其未指定犯人而誣告
      之犯意至為明確，是被告此部分未指定犯人誣告之犯行，
      亦堪予認定。
    (四)綜上所述，被告前揭辯詞均係臨訟卸責之詞，無足採信。
      本案事證明確，被告竊盜、脫逃及未指定犯人誣告之犯行
      均洵堪認定，均應依法論罪科刑。
三、論罪與科刑：
    按刑法第321 條第1 項第3 款之攜帶兇器竊盜罪，係以行為
    人攜帶兇器竊盜為其加重條件，此所謂兇器，其種類並無限
    制，凡客觀上足對人之生命、身體、安全構成威脅，具有危
    險性之兇器均屬之，且祇須行竊時攜帶此種具有危險性之兇
    器為已足，並不以攜帶之初有行兇之意圖為必要（最高法院
    79年台上字第5253號判例意旨參照）；查被告持以竊取台電
    公司所有電纜線之鐵剪1 把，係金屬材質，質地堅硬，刀鋒
    銳利，有扣案物品照片2 幀附卷足參（警卷第20頁參照），
    顯見扣案鐵剪客觀上足以對人之身體、生命、安全造成威脅
    ，應屬兇器無訛。又台電公司係應一般需用供給電能之事業
    經營者，為電業經營者，其所架設之電纜線，係供傳輸電力
    之用，應屬電業法所稱之供電設備無訛。是核被告所為，就
    竊取台電公司電纜線之行為，係犯電業法第105 條之竊取供
    電設備罪，應依刑法第321 條第1 項第3 款之攜帶兇器竊盜
    罪處斷；就其為警逮捕後趁隙脫逃之行為，係犯刑法第161
    條第1 項之脫逃罪；就其謊報機車失竊之行為，係犯刑法第
    171 條第1 項之未指定犯人誣告罪。公訴人認被告涉犯刑法
    第321 條第1 項第3 款之攜帶兇器竊盜罪而漏論電業法第10
    5 條之規定，尚有未合，惟因兩者基本社會事實同一，爰依
    法變更起訴法條。被告所犯上開三罪，犯意各別，行為互殊
    ，應予分論併罰。爰審酌被告正值青壯，不思以合法正當途
    徑賺取財物，竟持鐵剪恣意竊取台電公司電纜線，繼為警查
    獲逮捕後復趁隙逃逸，再為掩飾其前揭竊盜及脫逃犯行，竟
    至警局謊報機車遺失，不惟對他人之財產安全已造成危害，
    其擅自脫離公權力之拘束及監督，亦影響國家司法權之有效
    行使，另其謊報機車遺失，亦造成司法資源無謂浪費，並影
    響潛在無辜第三人之名譽、自由，是其行為顯然不該，又犯
    猶狡詞卸責否認犯行，亦難見其有悔意，然念及其所竊得之
    財物價值非鉅，且業經被害人領回，有贓物認領保管保單在
    卷可考，被害人所受損害稍獲減輕等一切情狀，分別量處如
    主文所示之刑，並定其應執行刑，以資懲戒。至扣案之鐵剪
    1 把，係被告所有供犯本件竊盜犯行所用之物，業經本院認
    定如前，應依刑法第38條第1 項第2 款之規定，併予宣告沒
    收。
據上論斷，應依刑事訴訟法第299 條第1 項前段、第300 條，電
業法第105 條，刑法第11條前段、第321 條第1 項第3 款、第16
1 條第1 項、第171 條第1 項、第38條第1 項第2 款、第51條第
5 款，刑法施行法第1 條之1 ，判決如主文。
本案經檢察官呂乾坤到庭執行職務。
中　　華　　民　　國　　96　　年　　6 　　月　　12　　日
                  刑事第四庭  審判長法　官  郭玫利
                                    法　官  陳明呈
                                    法　官  陳振嘉
以上正本證明與原本無異。
如不服本判決，應於判決送達後10日內，向本院提出上訴狀。
中　　華　　民　　國　　96　　年　　6 　　月　　12　　日
                                    書記官  顏宗貝
附錄本件判決論罪科刑法條：
電業法第105 條
竊盜或損壞電桿、電線、變壓器或其他供電設備者，依刑法之規
定從重處斷。
刑法第321條第1 項第3 款
犯竊盜罪而有左列情形之一者，處 6 月以上、 5 年以下有期徒
刑：
三  攜帶兇器而犯之者。
刑法第161 條第1 項
依法逮捕、拘禁之人脫逃者，處1 年以下有期徒刑。
刑法第171 條第1 項
未指定犯人，而向該管公務員誣告犯罪者，處1 年以下有期徒刑
、拘役或3 百元以下罰金。
